【裁判字號】    98,訴,550
【裁判日期】    980708
【裁判案由】    強盜等
【裁判全文】
臺灣高雄地方法院刑事判決               98年度訴字第550號
公  訴  人  臺灣高雄地方法院檢察署檢察官
被      告  乙○○
指定辯護人  本院公設辯護人  黃秋葉
被      告  丙○○
                    （現於臺灣高雄監獄執行中）
上列被告因竊盜等案件，經檢察官提起公訴（97年度偵字第2954
6 號、98年度偵字第4682號），本院判決如下：
    主  文
乙○○犯攜帶兇器踰越牆垣毀壞安全設備竊盜罪，累犯，處有期
徒刑壹年；未扣案之螺絲起子壹支沒收。又犯傷害罪，累犯，處
有期徒刑肆月。應執行有期徒刑壹年參月，未扣案之螺絲起子壹
支沒收。
丙○○寄藏贓物，累犯，處有期徒刑參月，如易科罰金，以新臺
幣壹仟元折算壹日。
    事  實
一、乙○○前因搶奪案件，經臺灣高等法院高雄分院以95年上訴
    字第955 號判處有期徒刑1 年6 月（嗣經減刑為9 月）；復
    因竊盜案件，經本院以95年易字第922 號判處有期徒刑10月
    （嗣經減刑為5 月），應執行有期徒刑1 年1 月確定，於民
    國96年7 月30日執行完畢。丙○○前因施用第二級毒品案件
    ，經本院以89年度易字第3380號判處有期徒刑6 月確定（因
    通緝不得減刑）；復因施用第一、二級毒品案件，經本院以
    93年度訴字第1963號分別判處有期徒刑8 月、10月，應執行
    刑有期徒刑1 年4 月確定（均因通緝不得減刑）；再因竊盜
    案件，經本院以94年度易字第943 號判處有期徒刑1 年（嗣
    經減刑為6 月）；又因施用第一、二級毒品，經本院以94年
    度訴字第1913號分別判處有期徒刑9 月（嗣經減刑為4 月又
    15日）、5 月（嗣經減刑為2 月又15日）。上開減得之刑，
    經定執行刑11月又15日，並與不得減刑之有期徒刑6 月、1
    年4 月接續執行，於96年7 月5 日假釋出監，所餘刑期於96
    年10月25日屆滿，未經撤銷假釋，以已執行論。
二、詎乙○○猶未知警惕，復意圖為自己不法之所有，於97年10
    月15日上午11時許，攜帶其所有客觀上足以對人之生命身體
    安全構成威脅之螺絲起子1 支，由丁○○位於高雄縣鳳山市
    ○○街101 巷66號之平房式住宅圍牆外，翻越牆垣進入庭院
    ，持螺絲起子毀壞門鎖，進屋竊取丁○○所有之銀質項鍊1
    條、貓頭鷹造型胸針1 個、珍珠墜子1 個、心型墜子1 個、
    動物造型墜子1 個、照相機1 台及現金（新台幣）約1 萬5
    千元。得手後正欲離去之際，適丁○○偕同友人甲○○返家
    ，丁○○並發現乙○○藏身在廚房內，乙○○於情急之下，
    自廚房衝出，並先後推開丁○○、甲○○，奪門逃出屋外。
    丁○○、甲○○二人亦相繼追出，丁○○先在文建街4 號前
    追及乙○○，緊拉其所穿著黑色上衣之後下擺，欲阻其逃跑
    。乙○○雖可預見此時突將上衣脫去，可能導致丁○○失去
    平衡而跌倒受傷，仍基於對此結果發生亦不違背其本意之不
    確定傷害犯意，驟將上衣脫去，致丁○○因突失重心而重跌
    在地，受有「右手、肩擦傷挫傷、右胸擦傷併挫傷、下背挫
    傷」等傷害。乙○○因見甲○○仍在後緊追，乃以行動電話
    聯絡尚不知情之丙○○騎乘車號ZJY-173 號機車到場，搭載
    其離去。經警扣得乙○○於奔逃時遺留現場之黑色拖鞋1 雙
    、行動電話1 支及上開黑色上衣1 件。
三、丙○○於搭載乙○○離開後，已明知乙○○所持上開銀質項
    鍊1 條、貓頭鷹造型胸針1 個、珍珠墜子1 個、心型墜子1
    個、動物造型墜子1 個等物，均係乙○○所竊贓物，仍基於
    寄藏贓物之犯意，於同日中午12時30分許，在乙○○位於高
    雄縣大寮鄉○○村○○街89巷6 號之住處，受乙○○之託而
    寄藏之。嗣經警於翌（16）日凌晨3 時10分許，在高雄縣鳳
    山市○○路與曹公路口攔檢丙○○，扣得其所持有之上開贓
    物，循線查獲上情。
四、案經丁○○訴由高雄縣政府警察局鳳山分局報請臺灣高雄地
    方法院檢察署檢察官偵查起訴。
    理  由
一、證據能力之判斷─
(一)按被告以外之人於審判外之言詞或書面陳述，除法律有規定
    者外，不得作為證據，刑事訴訟法第159 條第1 項定有明文
    。本件證人丁○○於警詢中所為之陳述，屬被告以外之人於
    審判外之陳述，而為傳聞證據，且經辯護人於審判中否認其
    證據能力，復不合於傳聞例外之規定，應予排除。
(二)次按被告以外之人於偵查中向檢察官所為之陳述，除顯有不
    可信之情況者外，得為證據，同法第159 條之1 第2 項規定
    明確。證人丁○○、甲○○於偵查中向檢察官所為之陳述，
    業經具結以擔保其陳述之真實性，其後均未表示檢察官有何
    不當訊問之情形，且上開證人均於審判中到庭，給予被告及
    辯護人詰問證人之機會，其對質詰問權已受保障，其等偵查
    中向檢察官所為陳述，無顯不可信之情況，自得作為證據。
(三)又按被告以外之人於審判外之陳述，雖不符前四條之規定，
    而經當事人於審判程序同意作為證據，法院審酌該言詞陳述
    或書面陳述作成時之情況，認為適當者，亦得為證據。當事
    人、代理人或辯護人於法院調查證據時，知有第159 條第1
    項不得為證據之情形，而未於言詞辯論終結前聲明異議者，
    視為有前項之同意，刑事訴訟法第159 條之5 定有明文。本
    判決所引用之其他各項證據，業經當事人及辯護人於本院審
    理中同意作為證據（見本院卷第63-64 頁），或於調查證據
    時，已知屬傳聞證據而未於言詞辯論終結前聲明異議，經本
    院審酌各該證據之作成情況，認以之為證據俱屬適當，均有
    證據能力，合先敘明。
二、認定事實所憑證據及理由─
(一)前揭事實，業據被告乙○○、丙○○於偵查及本院審理中，
    分別坦認不諱（見偵一卷第4 、22頁、偵二卷第20-21 、28
    頁、本院卷第134 、159 、172 、175 頁；第170 、171 頁
    ），且經證人即告訴人丁○○、證人甲○○於偵查及本院審
    理中分別證述明確（偵一卷第46-47 頁、本院卷第136-140
    頁、第149-153 頁）。復有贓物認領保管單、高雄醫學大學
    附設中和紀念醫院診斷證明書、車號ZJY-173 號機車之車藉
    查詢基本資料各1 份、指認照片1 幀、路口監視器錄影畫面
    翻拍照片及扣案贓證物照片共11幀、門號0000000000號行動
    電話申請使用人資料（丙○○）及通聯紀錄1 份在卷可稽（
    警卷第25、26、29、34、36-40 頁、偵一卷第31、36頁），
    並有黑色上衣1 件、黑色拖鞋1 雙、行動電話1 支，及銀質
    項鍊1 條、貓頭鷹造型胸針1 個、珍珠墜子1 個、心型墜子
    1 個、動物造型墜子1 個等物扣案為憑（警卷第14-17 、19
    - 21頁）。
(二)證人丁○○於本院審理中雖證稱：當時伊發現乙○○蹲在廚
    房角落，便大聲尖叫，他聽到後就起身用手將伊推向廚房旁
    第一間臥室，扛著兩袋贓物就往屋外跑，伊倒在臥室床上，
    沒有受傷。伊跟著追出去，一直追到巷口時，乙○○已經喘
    不過氣而停下腳步，回頭作出猙獰的表情想將伊嚇跑，並以
    裝有贓物的袋子揮打伊上半身，伊不清楚當時有無受傷。伊
    抬腿要踢他，他就順勢地把伊甩到地上，伊要被甩出去時，
    基於本能反應要平衡自己，所以就去拉他的衣服，有拉到衣
    服的下擺，在摔出去的同時，將他的上衣順勢脫下，伊摔倒
    在地，很嚴重，爬了三次還爬不起來，也導致伊右肩、右胸
    及右膝等部位受傷。伊倒地後，乙○○沒有再對伊怎麼樣。
    整個過程中，因他手上拿著兩袋贓物，沒辦法打伊。他的衣
    服被拉下後，肩上的兩袋物品也順勢的滑落地上，所以伊有
    取回部分被偷的贓物，但他的手一直按著口袋，可能還有部
    分金錢跟細軟在裡面。乙○○因已經跑不動了，用走的離開
    ，甲○○繼續跟在被告乙○○的後方，後來二人便走出伊視
    線範圍等語（見本院卷第138-143 頁）。顯見被告乙○○雖
    為脫身，先在上開廚房門口，將告訴人丁○○推倒在廚房旁
    之臥室床上，復於告訴人追至巷口時，持裝有贓物之袋子揮
    打告訴人之上半身，惟均未至告訴人難以抗拒之程度。而證
    人丁○○於本院審理中復證稱：因事發突然，伊到現在都還
    不清楚被甩出去時，究竟係因伊伸手去抓乙○○，還是他主
    動將伊抓住甩出等語（本院卷第144-145 頁）。且依扣案上
    衣照片所示（警卷第39頁），及本院當庭勘驗勘驗上衣結果
    ：該上衣為有衣領之黑色短袖POLO衫，無破損痕跡，缺扣子
    1 顆等情，製有勘驗筆錄在卷可稽（本院卷第173 頁）。告
    訴人丁○○既未經被告乙○○配合脫衣，如何於該上衣未破
    損之情形下，順利將該上衣脫下，有違社會一般生活經驗，
    其所述遭被告乙○○抓住並摔倒在地，同時抓住乙○○上衣
    後擺而將上衣脫下等語，尚非無疑。
(三)被告乙○○於本院審理中辯稱：伊快被丁○○追上時，覺得
    衣服後面右下擺被抓住，緊張的情況下，就抓住衣服下襬往
    上脫，把衣服脫掉，伊只知衣服脫了就可以往前跑，伊記得
    衣服是從伊右手順著被拉出去，然後伊就摔倒，那時候丁○○也倒在地上，可能是因丁○○抓住伊的衣服保持平衡，因
    伊把衣服脫掉所以她摔倒等語（本院卷第148 頁）。而證人
    甲○○於本院審理中亦證稱：乙○○奪門而出後，丁○○衝
    出去追他，伊跟在後面追，但是跑得比較慢。伊看到丁○○
    追上乙○○並抓到他，二人有互相拉扯，因為當時伊跟他們
    之間有一段距離，而且伊近視，當天又沒戴眼鏡，不確定二
    人是不是在扭打。丁○○舉腿要踢乙○○，然後摔倒在地上
    ，伊沒有看到乙○○有出拳的動作，至於丁○○為何會摔倒
    在地上，當時事發突然，伊無法確定。丁○○摔倒之前，有
    去拉到乙○○的衣服，她當時是拼命抓。伊印象中乙○○有
    跌倒在地，至於他何時倒地的，伊不能確定，伊只記得被告
    乙○○踉蹌了一下，上半身有往前撲倒的動作。乙○○摔倒
    的時間點跟丁○○的時間點很相近，就是在二人拉扯的時間
    點。伊跑近時，乙○○就已經是光著上半身了，至於他的衣
    服是怎麼被脫的，伊沒注意到。丁○○摔倒在地後，乙○○
    想要離開，伊看到他的手一直摸著口袋，擔心他的口袋裡面
    是不是還有什麼貴重物品，所以就繼續跟著。乙○○是用走
    路離開的，因為他已經沒有力氣跑了。伊有看到他拿手機起
    來聯絡事情，後來丙○○騎機車過來接乙○○離開現場等語
    （本院卷第150-157 頁）。足見告訴人丁○○自後追及被告
    乙○○時，確有緊拉乙○○上衣後擺，隨後二人均有跌倒，
    且時間相近，而證人甲○○跑近時，已見乙○○未著上衣，
    核與被告所辯於逃跑中，感覺上衣後襬被拉住，為能繼續往
    前跑，乃自行將上衣脫去，並於脫去上衣後跌倒，當時丁○○也摔倒在地等語相符。告訴人摔倒之原因，應係於追逐之
    際拉住被告乙○○上衣後擺，因乙○○突然將上衣脫去，以
    致二人均失去平衡而跌倒，並非乙○○抓住丁○○將其摔倒
    在地。且被告對於追逐中突將告訴人丁○○緊拉之上衣脫去
    ，可能導致丁○○失去平衡而跌倒受傷等情顯可預見，仍基
    於縱發生此結果亦不違背其本意而為之，造成丁○○受有上
    開傷勢，對此自具有不確定之傷害犯意，惟此究與當場實施
    強暴、脅迫之行為致告訴人難以抗拒之情形有所不同。
(四)至被告丙○○則於警詢、偵查及本院審理中均供稱：上開銀
    質項鍊1 條、貓頭鷹造型胸針1 個、珍珠墜子1 個、心型墜
    子1 個、動物造型墜子1 個等物，係被告乙○○所寄放，稍
    晚將前來取回等語（警卷第5 頁、偵一卷第4 、22頁、本院
    卷第170 頁）。核與證人即同案被告乙○○於偵查中證稱：
    伊因覺得丙○○前來載伊離開可能會受連累，便向丙○○表
    示以上開贓物給他作為補償，丙○○原本不要收，經伊表示
    算是寄放在他那裡，他才收下等語相符（偵二卷第29-30 頁
    ）。足見被告丙○○已明知被告乙○○所交付之上開物品均
    屬贓物，仍受託寄藏無疑。
(五)綜上所述，本件事證明確，被告乙○○乙○○、丙○○二人
    上開犯行均堪認定，應予依法論科。
三、論罪科刑部分─
(一)按刑法第321 條第1 項第3 款所稱兇器，其種類並無限制，
    凡客觀上足對人之生命、身體、安全構成威脅，具有危險性
    之兇器均屬之，且祇須行竊時攜帶此種具有危險性之兇器為
    已足，不以攜帶之初有行兇之意圖為必要（最高法院79年台
    上字第5253號判例意旨參照）。本件被告乙○○行竊時所攜
    帶之螺絲起子1 支，屬堅硬尖銳之工具，既能用以毀壞門鎖
    ，客觀上足對人之身體、生命、安全構成威脅，自屬兇器。
    又同條項第2 款所謂之安全設備，係指依社會通常觀念足認
    為防盜之設備而言。被告乙○○毀壞門鎖入屋行竊，尚非毀
    壞門扇，且該門鎖係供防盜作用，自應論以毀損安全設備竊
    盜罪。
(二)次按刑法第329 條準強盜罪之規定，將竊盜或搶奪之行為人
    為防護贓物、脫免逮捕或湮滅罪證而當場施強暴、脅迫之行
    為，視為施強暴、脅迫使人不能抗拒而取走財物之強盜行為
    ，乃因準強盜罪之取財行為與施強暴、脅迫行為之因果順序
    ，雖與強盜罪相反，卻有時空之緊密連接關係，以致竊盜或
    搶奪故意與施強暴、脅迫之故意，並非截然可分，而得以視
    為一複合之單一故意，亦即可認為此等行為人之主觀不法與
    強盜行為人之主觀不法幾無差異；復因取財行為與強暴、脅
    迫行為之因果順序縱使倒置，客觀上對於被害人或第三人所
    造成財產法益與人身法益之損害卻無二致，而具有得予以相
    同評價之客觀不法。故擬制為強盜行為之準強盜罪構成要件
    行為，雖未如刑法第328 條強盜罪之規定，將實施強暴、脅
    迫所導致被害人或第三人不能抗拒之要件予以明文規定，惟
    必於竊盜或搶奪之際，當場實施之強暴、脅迫行為，已達使
    人難以抗拒之程度，其行為之客觀不法，方與強盜行為之客
    觀不法相當，而得與強盜罪同其法定刑（司法院釋字第630
    號解釋參照）。本件被告乙○○於行竊後，雖為防護贓物、
    脫免逮捕，而與告訴人丁○○有所拉扯，並於追逐之中脫去
    告訴人緊拉之上衣，致告訴人因失去平衡而跌倒而受傷，已
    如前述。惟上開行為與準強盜罪須當場對於被害人或第三人
    施以強暴脅迫，達於難以抗拒之要件，仍有未合，除另構成
    傷害罪外，尚難論以準強盜罪。另按收受贓物罪為贓物罪之
    概括規定，凡與贓物罪有關，不合於搬運、寄藏、故買、牙
    保贓物，而其物因他人財產犯罪已成立贓物之後，有所收受
    而取得持有者均屬之（最高法院82年度台非字第188 號判決
    意旨參照）。被告丙○○係受乙○○之託而寄藏上開贓物，
    自應論以刑法第349 條第2 項之寄藏贓物罪，而非同條第1
    項之收受贓物罪。
(三)核被告乙○○所為，係犯刑法第321 條第1 項第2 款、第3
    款之攜帶兇器、踰越牆垣、毀壞安全設備竊盜罪，及同法第
    227 條第1 項之傷害罪；被告丙○○所為，則係犯同法第34
    9 條第2 項之寄藏贓物罪。公訴意旨認被告乙○○係犯同法
    第329 條之準強盜罪、被告丙○○係犯同法第349 條第1 項
    之收受贓物罪，起訴法條均有未恰，惟其等基本社會事實相
    同，本院自得變更起訴法條而為判決。又被告乙○○、丙○○分別有事實欄所載前案科刑及執行情形，有臺灣高等法院
    被告前案紀錄表1 份在卷可按。其二人於受徒刑之執行完畢
    後，5 年以內分別故意再犯本件有期徒刑以上之罪者，均為
    累犯，應依刑法第47條第1 項規定，就其各別所犯上開罪名
    加重其刑。
(四)本院審酌被告二人分別有上開前案紀錄，素行欠佳，且年值
    青壯，身心健全，不思循正當途徑賺取財物，分別竊取他人
    財物及寄藏贓物，價值觀念偏差，應予導正，惟念其等於審
    判中坦承犯行，犯罪後態度尚可，犯罪所得亦非過鉅，及其
    智識程度、生活狀況、犯罪動機、手段等一切情狀，認檢察
    官具體求處被告乙○○設犯準強盜罪部分有期徒刑8 年，因
    本院審理結果認其僅係犯加重竊盜罪，求刑之基礎已有變動
    ，而無從審酌，爰分別量處如主文所示之刑，並就被告乙○○所犯加重竊盜及傷害二罪，定其應執行之刑；就被告丙○○所處徒刑，諭知易科罰金之折算標準，以示儆懲。被告乙○○於行竊時所攜帶之螺絲起子1 支，屬其所有供犯加重竊
    盜罪所用之物，業據其供承在卷（本院卷第172 頁），雖未
    扣案，惟證人丁○○已證稱仍在其家中等語（本院卷第141
    頁），既未滅失，仍應依刑法第38條第1 項第2 款之規定，
    於其所犯加重竊盜罪刑項下宣告沒收。
據上論斷，應依刑事訴訟法第299 條第1 項前段、第300 條，刑
法第277 條第1 項、第321 條第1 項第2 款、第3 款、第349 條
第2 項、第47條第1 項、第41條第1 項前段、第38條第1 項第2
款、第51條第5 款、刑法施行法第1 條之1 ，判決如主文。
本案經檢察官林永富到庭執行職務。
中    華    民    國    98    年    7     月    8     日
                  刑事第十六庭  審判長法  官  曾逸誠
                                      法  官  陳思睿
                                      法  官  林柏壽
以上正本係照原本作成。
如不服本判決應於收受判決後10日內向本院提出上訴書狀，並應
敘述具體理由。其未敘述上訴理由者，應於上訴期間屆滿後20日
內向本院補提理由書 (均須按他造當事人之人數附繕本)「 切勿
逕送上級法院」。
中    華    民    國    98    年    7     月    8     日
                                      書記官  洪嘉慧
附錄本案論罪科刑法條：
刑法第277 條第1 項
傷害人之身體或健康者，處3 年以下有期徒刑、拘役或1 千元以
下罰金。
刑法第321 條第1 項
犯竊盜罪而有左列情形之一者，處6月以上、5年以下有期徒刑：
一、於夜間侵入住宅或有人居住之建築物、船艦或隱匿其內而犯
    之者。
二、毀越門扇、牆垣或其他安全設備而犯之者。
三、攜帶兇器而犯之者。
四、結夥三人以上而犯之者。
五、乘火災、水災或其他災害之際而犯之者。
六、在車站或埠頭而犯之者。
刑法第349 條第2 項
搬運、寄藏、故買贓物或為牙保者，處5 年以下有期徒刑、拘役
或科或併科1 千元以下罰金。


司法院資訊處製作；財團法人民間司法改革基金會備份。
